【裁判字號】    97,易,1037
【裁判日期】    970711
【裁判案由】    妨害公務等
【裁判全文】
臺灣彰化地方法院刑事判決              97年度易字第1037號
公  訴  人  臺灣彰化地方法院檢察署檢察官
被      告  甲○○
                    （現於臺灣彰化看守所羈押中）
上列被告因妨害公務等案件，經檢察官提起公訴（97年度偵字第
4239號），被告於本院準備程序中自白犯罪，本院認有刑事訴訟
法第273 條之1 第1 項之情形，改依簡式審判程序審理判決如下
：
    主  文
甲○○於公務員依法執行職務時，當場侮辱，累犯，處有期徒刑
月，如易科罰金，以新臺幣壹仟元折算壹日；又對於公務員依
法執行職務時，施強暴，累犯，處有期徒刑肆月，如易科罰金，
以新臺幣壹仟元折算壹日。應執行有期徒刑陸月，如易科罰金，
以新臺幣壹仟元折算壹日。
    事  實
一、甲○○前於民國（下同）91年間，因竊盜案件，經臺灣臺中
    地方法院以91年度易字第222 號判決判處有期徒刑7 月確定
    ，復於同年間，因強盜案件，經上開法院以90年度訴字第28
    19號判決判處有期徒刑3 年10月，執行完畢或赦免後令入相
    當處所施以監護2 年確定，上開二案經定應執行有期徒刑為
    4 年3 月確定，甫於94年12月24日縮短刑期執行完畢。詎仍
    不知悔改，其患有妄想型精神分裂病已達精神耗弱程度，為
    精神耗弱之人，竟於97年5 月4 日上午5 時20分許，在彰化
    縣花壇鄉○○路212 巷2 號，因向其母親乙○○索討金錢未
    果，遂大稱辱罵並敲打家中鐵門，經鄰居李瑞福向彰化縣警
    察局彰化分局三家派出所（下稱三家派出所）報案後，於同
    日上午5 時30分許，經三家派出所警員丙○○據報前往處理
    ，詎甲○○因情緒激動，竟基於對於依法執行職務之公務員
    當場侮辱之單一犯意，接續以穢語「幹你娘、幹你娘之吧（
    台語）」等語辱罵丙○○，再基於妨害公務之單一犯意，持
    續以「如果你不是穿制服的話，絕對讓你好看，要讓你死」
    、「沒是要怎樣，你管那麼多幹什麼（台語）」等語恫嚇丙
    ○○，並用手推丙○○之胸部，且與丙○○拉扯，致丙○○
    四肢部多處挫、擦傷，以上開強暴、脅迫之方式妨害丙○○
    執行公務，後為丙○○及經通報前來支援之彰化縣警察局彰
    化分局花壇分駐所員警莊勝雄、黃隆偉依法逮捕，嗣於同日
    上午5 時40分許，將甲○○帶返至三家派出所內時，甲○○
    續基於前開妨害公務及侮辱公務員之犯意，續以穢語「幹你
    娘、幹你娘之吧（台語）」辱罵丙○○，於丙○○制止甲○
    ○之辱罵行為時，續向丙○○恫稱「如果出獄要拿槍先打死
    丙○○，再打死全派出所的人。」等語，並續以上手銬之雙
    手攻擊丙○○脖子，以此方式對執行公務之公務員施強暴及
    脅迫之行為。
二、案經彰化縣警察局彰化分局報請臺灣彰化地方法院檢察署檢
    察官偵查起訴。
    理  由
一、本案被告甲○○所犯係死刑、無期徒刑、最輕本刑為3 年以
    上有期徒刑以外之罪，其於準備程序就前揭被訴事實為有罪
    之陳述，經法官告知簡式審判程序之旨，並聽取其與公訴人
    之意見後，本院認無不得或不宜改依簡式審判程序進行之處
    ，爰依刑事訴訟法第273 條之1 第1 項、第284 條之1 ，由
    法官進行簡式審判程序審理判決，合先敘明。
二、訊據被告甲○○對於上開犯罪事實均坦承不諱，核與證人曾
    丞暉、李瑞福於警詢中（見偵卷第12至16頁），及證人莊勝
    雄、黃隆偉於偵訊中（見偵卷第54、55頁），及證人乙○○
    於警詢、偵訊中（見偵卷第9 至11頁、53、54頁）及證人丙
    ○○於偵訊及本院審理時所證述之情節相符（見偵卷第56頁
    及本院97年6 月27日審理筆錄），且有驗傷診斷書1 份（見
    偵卷第20頁）、員警受傷照片4 張（見偵卷第21、22頁）、
    監視錄影器翻拍照片2 張（見偵卷第23頁）在卷可稽，足見
    被告之自白與事實相符。本件事證明確，被告甲○○上開犯
    行堪以認定。
三、論罪科刑部分：
  (一)核被告甲○○所為，係犯刑法第140 條第1 項前段之侮辱公
    務員罪、同法第135 條第1 項之對於執行職務公務員施強暴
    罪。
  (二)按數行為於同時同地或密切接近之時地實施，侵害同一之法
    益，各行為之獨立性極為薄弱，依一般社會健全觀念，在時
    間差距上，難以強行分開，在刑法評價上，以視為數個舉動
    之接續施行，合為包括之一行為予以評價，較為合理，即屬
    接續犯，而為包括之一罪（最高法院86年臺上字第3295號判
    例意旨參照）。是本案被告甲○○上揭侮辱公務員及妨害公
    務行為係於密切接近之時地實施，侵害同一之國家法益，各
    行為之獨立性極為薄弱，依據上開說明，顯係基於同一侮辱
    公務員及妨害公務犯意下之接續行為，應均為接續犯。
  (三)被告甲○○所犯上開二罪間，行為互殊，犯意各別，罪名有
    異，應予分論併罰。
  (四)查被告前於91年間，因竊盜案件，經臺灣臺中地方法院以91
    年度易字第222 號判決判處有期徒刑7 月確定，復於同年間
    ，因強盜案件，經上開法院以90年度訴字第2819號判決判處
    有期徒刑3 年10月，執行完畢或赦免後令入相當處所施以監
    護2 年確定，上開二案經定應執行有期徒刑為4 年3 月確定
    ，甫於94年12月24日縮短刑期執行完畢，有卷附之臺灣高等
    法院被告前案紀錄表可稽，其受有期徒刑之執行完畢，5 年
    以內再犯本件有期徒刑以上之罪，為累犯，應依法加重其刑
    。又按刑法第19條規定：「行為時因精神障礙或其他心智缺
    陷，致不能辨識其行為違法或欠缺依其辨識而行為之能力者
    ，不罰。行為時因前項之原因，致其辨識行為違法或依其辨
    識而行為之能力，顯著減低者，得減輕其刑。前2 項規定，
    於因故意或過失自行招致者，不適用之」，查被告患有中度
    精神障礙，有卷附之中華民國身心障礙手冊可參，且經本院
    調閱臺灣臺中地方法院91年度易字第222 號、90年度訴字第
    2819號判決，亦認被告患有妄想性精神分裂症，雖其意識雖
    然清楚，然因受到長期精神病症狀之干擾，推斷其犯案之精
    神狀況與現實已有脫節之情形，故其精神狀態應屬精神耗弱
    乙情，有上開判決書2 紙附卷可考，足認被告於行為時，已
    達因精神障礙或其他心智缺陷，至其辨識行為違法或依其辨
    識而行為之能力顯著減低之狀態，爰依刑法第19條第2 項之
    規定，減輕其刑，且依法先加後減之。
  (五)公訴人雖認被告係犯刑法第305 條恐嚇罪，惟刑法第135 條
    第1 項所謂「脅迫」，係指以侵害生命、身體、自由、名譽
    、財物之不法為目的之意思，通知對方足使其生恐怖之心之
    一切行為而言，實已包含恐嚇行為之性質，本件被告以加害
    生命、身體之恐嚇行為為妨害公務員依法執行職務之脅迫手
    段，應無庸另論恐嚇罪，附此敘明。
  (六)爰審酌被告前有強盜、竊盜等前科，素行非佳，有臺灣高等
    法院被告前案紀錄表在卷可參，其不思以正當手段賺取金錢
    花用，騷擾家人、鄰居，且於員警到場處理後，竟大聲叫囂
    ，迭以粗俗之三字經等髒話辱罵員警，並持續以手推擠並攻
    擊員警，對國家公權力之執行危害非輕，惟本院審酌其患有
    精神疾病，行為之控制力非佳，且犯後坦承犯行，態度尚屬
    良好等一切情狀，分別量處如主文所示之刑，並均諭知易科
    罰金之折算標準，及定其應執行之刑，暨諭知易科罰金之折
    算標準。
四、爰不另為公訴不受理部分
  (一)公訴人認被告甲○○上開攻擊及辱罵員警丙○○之犯行，同
    時涉犯刑法第277 條第1 項之傷害罪嫌及同法第309 條之公
    然侮辱罪嫌。
  (二)惟按告訴乃論之罪，告訴人於第一審辯論終結前得撤回其告
    訴，又告訴經撤回者，應諭知不受理之判決，刑事訴訟法第
    238 條第1 項、第303 條第3 款定有明文。
  (三)查本件告訴人丙○○告訴被告觸犯刑法第277 條第1 項及同
    法第309 條之罪，依同法第287 條前段及第314 條之規定，
    須告訴乃論。茲據告訴人丙○○於本院審理時當庭撤回其告
    訴，有本院97年6 月27日審理筆錄在卷可稽，惟公訴人認此
    部分與前揭論罪科刑部分有想像競合之裁判上一罪之關係，
    依照首開說明，爰均不另為不受理之諭知。
據上論斷，應依刑事訴訟法第273 條之1 第1 項、第299 條第1
項，刑法第140 條第1 項、第135 條第1 項、第47條第1 項、第
19條第2 項、第51條第5 款、第41條第1 項前段、第2 項，刑法
施行法第1 條之1 第1 項、第2 項前段，判決如主文。
本案經檢察官張聖傳到庭執行職務。
中    華    民    國    97    年    7     月    11    日
                       刑事第二庭     法  官  黃齡玉
以上正本證明與原本無異。
如不服本判決，應於判決送達後10日內，向本院提出上訴書狀，
上訴書狀應「敘述具體上訴理由」，並按他造當事人之人數附繕
本。「切勿逕送上級法院」。
告訴人或被害人對於判決如有不服具備理由請求檢察官上訴者，
其上訴期間之計算係以檢察官收受判決正本之日期為準。
中    華    民    國    97    年    7     月    11    日
                                      書記官  林嘉賢
中華民國刑法第135條
（妨害公務執行及職務強制罪）
對於公務員依法執行職務時，施強暴脅迫者，處 3 年以下有期徒
刑、拘役或 3 百元以下罰金。
意圖使公務員執行一定之職務或妨害其依法執行一定之職務或使
公務員辭職，而施強暴脅迫者，亦同。
犯前二項之罪，因而致公務員於死者，處無期徒刑或 7 年以上有
期徒刑；致重傷者，處3年以上、10年以下有期徒刑。
中華民國刑法第140條
（侮辱公務員公署罪）
於公務員依法執行職務時，當場侮辱，或對於其依法執行之職務
公然侮辱者，處6月以下有期徒刑、拘役或1百元以下罰金。對於
公署公然侮辱者亦同。
中華民國刑法第277條
（普通傷害罪）
傷害人之身體或健康者，處 3 年以下有期徒刑、拘役或 1 千元
以下罰金。
犯前項之罪因而致人於死者，處無期徒刑或 7 年以上有期徒刑；
致重傷者，處 3 年以上 10 年以下有期徒刑。
中華民國刑法第309條
（公然侮辱罪）
公然侮辱人者，處拘役或 3 百元以下罰金。
以強暴犯前項之罪者，處 1 年以下有期徒刑、拘役或 5 百元以
下罰金。


司法院資訊處製作；財團法人民間司法改革基金會備份。
